臺灣高等法院臺南分院刑事裁定　　　　　100年度抗字第231號
抗　告　人　鄭明輝
上列抗告人因定應執行刑案件，不服臺灣臺南地方法院100年度
聲字第536號中華民國100年3月28日所為之定應執行刑裁定，提
起抗告，本院裁定如下：
    主  文
抗告駁回。
    理  由
一、抗告意旨以：
  (一)按法律上賦予法院或法官自由裁量之事項，並非得恣意任為
    或毫無限制，而需在法規或法律原則之規範界限內，衡酌個
    案具體情況，為公平、合理、適當之裁定。是於裁量時，自
    須受法律規範之目的、精神、理念及法律秩序所指導。又刑
    法第50條規定：「裁判確定前犯數罪者，併合處罰之。」係
    屬強制規定，目的在便利被告（或受刑人）得依同法第51條
    各款規定，享有併合處罰，限制加重刑罰之恤刑利益。裁判
    確定前犯數罪符合併合處罰之案件，有二以上裁判，應依刑
    法第51條第5款、第7款定應執行刑者，最後事實審法院檢察
    署檢察官應依刑事訴訟法第477條第1項規定，聲請法院裁定
    之。乃檢察官為被告之利益而為聲請，法院於定應執行之刑
    時自不得諭知二案刑期合刑，於原裁判合併刑期之總和，否
    則即有數罪禁止不利於被告（或受刑人）之恤刑立法目的。
  (二)抗告人因違反毒品危害防制條例案件，於民國97年9月1日經
    臺灣臺南地方法院以97年度訴字第561號判處有期徒刑4月、
    8月，應執行有期徒刑10月確定在案，又因施用毒品案件，
    於97年10月24日經臺灣臺南地方法院以97年度訴字第1514號
    判處有期徒刑9月、5月，定應執行刑11月確定在案，原裁定
    定應執行有期徒刑1年9月，顯然不符合比例原則，為此依刑
    事訴訟法第416條規定提起抗告，請求撤銷原裁定，另為適
    當裁定云云。
二、原裁定以：抗告人施用第一、二級毒品等4罪，業經原審法
    院先後判處如附表所示之刑，均經分別確定在案，經審核認
    檢察官之聲請定應執行刑為正當，爰定其應執行有期徒刑1
    年9月等語。
三、按裁判確定前犯數罪者，併合處罰之。數罪併罰，有二裁判
    以上者，依第51條之規定，定其應執行之刑。數罪併罰，分
    別宣告其罪之刑，依左列各款定其應執行者，宣告多數有期
    徒刑者，於各刑中之最長期以上，各刑合併之刑期以下，定
    其刑期，但不得逾30年。刑法第50條、第53條及第51第5款
    分別定有明文。又按法律上屬於自由裁量之事項，有其外部
    性界限及內部性界限，並非概無拘束。依據法律之具體規定
    ，法院應在其範圍選擇為適當之裁判者，為外部性界限；而
    法院為裁判時，應考量法律之目的，及法律秩序之理念所在
    者，為內部性界限。法院為裁判時，二者均不得有所踰越。
    又數罪併罰，有二裁判以上，定其應執行之刑時，固屬於法
    院自由裁量之事項，然仍應受前揭外部性界限及內部性界限
    之拘束（最高法院80年台非字第473號判例、93年度台非字
    第192號判決要旨參照）。是於數罪併罰，有二裁判以上，
    定其應執行之刑時，固屬於法院自由裁量之事項，惟仍應受
    前揭外部性界限及內部性界限之拘束，則屬當然。
四、經查：抗告人因犯如附表所示之違反毒品危害防制條例案件
    4罪，經原審法院各判處如附表所示之刑，均經分別確定在
    案，此有如附表所示之判決及臺灣高等法院被告前案紀錄表
    在卷可憑，揆諸前揭說明，應於各刑中之最長期以上（即有
    期徒刑11月以上），各刑合併之刑期以下（即有期徒刑2年8
    月以下），定其應執行之刑期；又受刑人所犯如附表編號1
    、2所示之罪刑，前經原審法院以97年度訴字第561號判決，
    定其應執行刑為有期徒刑10月確定，所犯如附表編號3、4所
    示之罪刑，前經原審以97年度訴字第1514號判決，定其應執
    行刑為有期徒刑11月確定，此有上開判決在卷可考，是依前
    揭最高法院判例意旨，本院就附表所示受刑人所犯之各罪再
    為定應執行刑之裁判時，自應受前開裁判所為定應執行刑內
    部界限之拘束，不得逾1年9月之範圍，從而，原裁定就抗告
    人所犯如附表所示各罪，因認係裁判確定前所犯數罪，乃定
    其應執行之刑為有期徒刑1年9月，既合於刑法第51條第5款
    規定所定之外部界限，復未逾自由裁量之內部界限，揆諸前
    揭說明，自難認原審法院就本件裁量權之行使，有何違法或
    不當之處。
五、綜上所述，原裁定就抗告人所犯附表所示之4罪，定其應執
    行有期徒刑1年9月，既合於刑法第51條第5款規定所定之外
    部界限，復未逾自由裁量之內部界限，揆諸前揭說明，自難
    認原審法院就本件裁量權之行使，有何違法或不當之處。抗
    告人指摘原裁定所定之應執行刑不符合比例原則，為無理由
    ，應予駁回。
中    華    民    國   100    年    7     月    21    日
                  刑事第二庭    審判長法  官  葉居正
                                      法  官  陳欽賢
                                      法  官  張桂美
以上正本證明與原本無異。
如不服本裁定，應於收受本裁定後五日內向本院提出抗告狀。
                                      書記官  魏芝雯
中    華    民    國   100    年    7     月    21    日